臺灣高等法院臺南分院刑事判決
上　訴　人
即　被　告　甲 ○ ○
上列上訴人因竊佔案件，不服臺灣臺南地方法院 93年度易字第4
36號中華民國93年12月16日第一審判決（起訴案號：臺灣臺南地
方法院檢察署93年度偵續字第48號），提起上訴，本院判決如下
：
    主  文
上訴駁回。
    事  實
一、甲○○於民國87年 1月間，以其配偶乙○○之名義，向丙○○購買坐落台南市○○街 ○段234巷141弄15號房屋，因丙○○另所有之坐落台南市○○街 ○段234巷141弄13號房屋（與
    甲○○所有之上開15號房屋毗鄰），除在86年至90年前，借
    予楊賢明使用外，自己一直未搬入居住使用。甲○○為圖一
    時方便，意圖為自己不法之利益，於90年1月間起，竊佔其
    隔壁丙○○所有坐落臺南市○○街○段234巷141弄13號1樓之
    房屋（下稱系爭房屋），並在其內堆放神轎、桌、椅及傢俱
    等物品，經丙○○於91年10月間起多次要求搬離，甲○○均
    藉口其向丙○○所購買之同巷弄15號房屋漏水未獲修復為由
    ，拒不搬移。嗣丙○○提出竊佔罪之告訴，原審法院審理時
    ，經法官勸諭後，始於93年12月2日自動全部搬遷完畢。
二、案經丙○○訴由臺南市警察局報請台灣台南地方法院檢察署
    檢察官偵查起訴。
    理  由
壹、關於證據能力方面
  一、又依刑事訴訟法第159條之1 第2項規定，被告以外之人於
      偵查中向檢察官所為之陳述，除顯有不可信之情形外，得
      為證據，而所謂「顯有不可信」非指陳述之實質證明力問
      題，而係證據能力之要件，法院審查被告以外之人於偵查
      中向檢察官為之陳述是否具有證據能力，應以該陳述作成
      之客觀條件及環境，例如：陳述人於接受偵訊時之心理狀
      態是否健全、有無受到脅迫、利誘或欺詐等因素，作為判
      斷之依據。
  二、經查證人楊明賢（原判決誤載為楊賢明）、王櫻芬分別於
      93 年4月22日及同年月29日，在檢察官偵查中，以證人之
      身分具結作證，有結文各一紙附卷可稽（偵查卷第12及21
      頁）。證人楊明賢、王櫻芬之前開證言係在檢察官偵查時
      所為之陳述，按檢察官與法官同為司法官署，衡諸實務運
      作，檢察官實施刑事偵查程序，亦能恪遵法定程序之要求
      ，未有違法取供之情事，自無所謂「顯有不可信」之情形
      ，且被告對於上開證言之證據能力亦不爭執（本院卷第20
      頁），故上開證詞雖於審判外所為，然應為傳聞證據之例
      外，具有證據能力，合先敘明。
貳、認定犯罪事實所憑之證據及理由
  一、訊據上訴人即被告甲○○固坦白承認有於告訴人丙○○所
      有之系爭13號 1樓之房屋堆放物品一情，然矢口否認有何
      竊佔犯行，辯稱：伊於87年3、4月間，在臺南市○○路彰
      化銀行交付房屋買賣價金尾款予告訴人丙○○時，曾向告
      訴人口頭借用，並獲得告訴人同意，並無竊佔，且89年間
      發現伊向告訴人買受之15號房屋漏水，告訴人均不願意幫
      伊修護，伊才不願意搬離系爭房屋云云。
  二、經查坐落臺南市○○街○段234巷141弄13號之系爭房屋及
      土地，係告訴人丙○○所有，有土地及建物所有權狀影本
      附卷可憑（警卷第9、10頁），是系爭房地為告訴人丙○○所有，應可認定。又查，被告確有於系爭13號1樓之房
      屋內堆放神轎、桌、椅及傢俱等物品之事實，此為被告所
      不否認，核與告訴人丙○○證述之情節相符，並有相片十
      一張附卷可資佐證（警卷第11至13頁）。再查，被告俟告
      訴人丙○○提出竊佔罪之告訴，原審法院審理時，經法官
      勸諭後，始於93年12月2日自動全部搬遷完畢，亦有告訴
      人所提出之93年12月1日現場照片9幀及原審法院洽辦公務
      電話紀錄一件附卷可憑（原審卷第54至60頁）。依上開補
      強證據，足資擔保被告前述自白，與事實相符，應堪認該
      部分可信屬實。
  三、被告雖矢口否認有上揭竊佔之犯行，並以前詞置辯，是本
      院所應審認者為：被告占有使用系爭房屋，是否經告訴人
      丙○○之同意，而有合法權源？經查：
    (一)被告雖辯稱：伊於87年3、4月間，在臺南市○○路彰化銀
      行交付房屋買賣價金尾款予告訴人丙○○時，曾向告訴人
      口頭借用，並獲得告訴人同意，並非竊佔云云。
      (1)證人楊明賢於偵查中證稱：「我在86年間開始向黃榮玉
        （丙○○之配偶）借用臺南市○○街○段234巷141弄13
        號，連續使用約三年，範圍是一樓車庫全部的地方，堆
        放火鍋店的廚具、桌椅。88年、89年陸續載了一些東西
        出去，直到快90年了才清完。清完之後就把房子還給黃
        榮玉」等語（臺灣臺南地方法院檢察署93年度偵續字第
        48號偵查卷第9、10頁，下稱偵查卷）；與證人王櫻芬
        證述：「我90年初離職前，負責管理台南市○○街○段
        234巷141弄未售出的房子，13號1樓全部都是老闆（楊
        賢明）在放餐具、椅子」等語（同上卷第18、19頁），
        互核相符。且參以，被告於原審審理時亦承認買了房子
        之後，系爭房屋內有鐵鍋、椅子等情（原審卷第42頁）
        。綜參上開證人證述內容及被告之自白以觀，堪認系爭
        房屋於86年間至90年間（楊明賢）搬離前，均堆滿了楊
        明賢之椅子、廚具等物。準此可見，系爭房屋既已堆滿
        楊明賢所有之上開物品，告訴人當不至於87年3、4月出
        售房子（15號）時，同意將系爭13號房屋借給被告，再
        則被告亦不可能於該期間使用系爭房屋，至為明顯。
      (2)證人楊明賢於偵查中並證稱：「我借用車庫房子期間，
        沒有其他人堆放其他東西。但有發現被告把神轎等物堆
        放在車庫外面的騎樓。」等語（偵查卷第10頁），亦核
        與證人王櫻芬證述：「在我在職期間，被告沒有在十三
        號一樓堆放東西，只有放在外面騎樓。」等語相符（偵
        查卷第19頁），益證果被告所言告訴人於87年同意出借
        房屋屬實，則被告豈會於90年（楊明賢搬離系爭房屋）
        前均僅將神轎等物品堆放在外面騎樓？亦與常情及事實
        不合。
      (3)雖被告於本院審理時始舉出證人即被告之配偶乙○○證
        稱：我在彰化銀行，有向黃太太（即丙○○）說有些神
        明用的東西，要放在系爭房屋（13號），他說還沒有賣
        出的話可以，如果要用時，他會跟我要等語（本院卷第
        32頁）。然證人乙○○係被告之配偶，且又係被告與告
        訴人發生瑕疵糾紛之15號房屋之買受名義人，其證詞難
        免會有偏頗之虞，已難盡信。況系爭房屋自86年至90年
        前，均由楊明賢借用中，不可能在87年3、4月又由被告
        占有使用，已如前述，益徵證人乙○○之前述證言，係
        附合被告迴護之詞，與事實顯不相符，不足採信。
      (4)況查被告與告訴人間並無私交，告訴人何需無端借用系
        爭房屋，且雙方不僅未立有書面，亦無約定返還日期，
        此均為被告所不否認，與一般常理不符，足證被告所述
        告訴人同意借貸乙情，應係卸責之詞，尚難憑信。
    (二)至被告再辯謂：伊於89年初發現房子漏水，要求告訴人賠
      償，但告訴人均置之不理，伊才不願搬離該屋云云。惟按
      買賣因物有瑕疵，出賣人應負擔保之責者，買受人得解除
      其契約，或請求減少其價金，民法第 359條定有明文。是
      以，被告買受之15號房屋倘有被告所稱漏水等瑕疵，自應
      循民事法律途徑解決，況該15號房屋係被告之妻乙○○向
      告訴人及案外人葉進來購買，此有買賣契約一紙附卷足參
      ，被告並非買賣契約之當事人，均不得以此為竊佔他人房
      屋之藉口。
    (三)又按刑法第320條第2項之竊佔罪，既係以意圖為自己或第
      三人不法之利益，而竊佔他人之不動產為其構成要件，竊
      佔行為應以己力支配他人不動產時而完成，與一般動產竊
      盜罪係將他人支配下之動產，移置於自己支配下而完成者
      ，要無二致。被告在告訴人所有之系爭13號房屋一樓內堆
      放神轎、桌、椅及傢俱等物品，致使所有權人無法占有使
      用，客觀上顯已排除他人使用，而將系爭房地置於被告實
      力支配之下，已無疑義，是被告有為不法利益之主觀意圖
      及竊佔使用之客觀行為，應堪認定。
  四、綜合上開證據之調查結果，並參酌各項情況證據以觀，被
      告意圖為自己不法利益，而佔有告訴人所有系爭房屋一樓
      之竊佔犯行，事證明確，堪予認定。
參、論罪科刑及維持原判之理由
  一、核被告所為，係犯刑法第320條第2項之竊佔罪。
  二、原審以被告罪證明確，而適用刑法第320條第2項、第 1項
      、第41條第1項前段、罰金罰鍰提高標準條例第1條前段、
      第 2條之規定，並爰審酌被告犯罪動機係為一己之私，貪
      圖小利，而乘機竊佔告訴人之不動產，犯罪手段尚稱平和
      ，及其對告訴人所造成之損害及其犯罪所得，且犯罪後復
      飾詞卸責，犯罪後態度不佳等一切情狀量處有期徒刑六月
      ，併諭知易科罰金之折算標準。至公訴人具體求刑處被告
      有期徒刑十月，原審並參以被告於原審法院言詞辯論終結
      前已將前開物品大致搬離前開房屋（言詞辯論終結後並將
      所有物品全部搬離系爭房屋，此經原審法院電詢告訴人，
      並作成電話記錄一紙附卷足參），被告既非無悔意，是認
      應以有期徒刑六月之刑為當。
  三、本院經核原判決認事用法，並無不合，量刑亦堪屬允當。
　四、被告上訴意旨猶執前詞，否認犯罪，指摘原判決不當，經
      查均非可取，為無理由，應予駁回。
肆、適用之法律：刑事訴訟法第368條。
本案經檢察官張太龍到庭執行職務
中　　華　　民　　國　　94　　年　　5 　　月　　24　　日
                  刑事第四庭    審判長法　官  鄭文肅
                                      法　官  林勝木
                                      法　官  蔡美美
以上正本證明與原本無異。
不得上訴。
　　　　　　　　　　　　　　　　　　　書記官  蔡振豐
中　　華　　民　　國　　94　　年　　5 　　月　　24　　日
附錄法條：
中華民國刑法第320條第1項、第2項：
(普通竊盜罪、竊佔罪)
意圖為自己或第三人不法之所有，而竊取他人之動產者，為竊盜
罪，處五年以下有期徒刑、拘役或五百元以下罰金。
意圖為自己或第三人不法之利益，而竊佔他人之不動產者，依前
項之規定處斷。
前二項之未遂犯罰之。
